臺灣桃園地方法院民事裁定
111年度訴聲字第3號
聲  請  人  陳妤珊  
代  理  人  陳仲豪  律師
            許峻銘  律師
相  對  人  鍾鈺涵  

            林乙東  
上列當事人間因本院111年度訴字第54號代位請求返還不動產事
件，聲請人聲請許可為訴訟繫屬事實之登記，本院裁定如下：
    主    文
聲請駁回。
    理    由
一、按訴訟標的基於物權關係，且其權利或標的物之取得、設定
    、喪失或變更，依法應登記者，於事實審言詞辯論終結前，
    原告得聲請受訴法院以裁定許可為訴訟繫屬事實之登記。前
    項聲請，應釋明本案請求。民事訴訟法第254條第5項、第6
    項前段分別定有明文。觀其修正理由可知，修正前該條第5
    項規定旨在藉由將訴訟繫屬事實予以登記之公示方法，使第
    三人知悉訟爭情事，俾阻卻其因信賴登記而善意取得，及避
    免確定判決效力所及之第三人受不測之損害，訴訟標的宜限
    於基於物權關係者，以免過度影響被告及第三人之權益。同
    時為免濫行聲請，應令其就本案請求負釋明之責，此已包括
    起訴須為合法且非顯無理由，修正前第5項關此部分，自無
    規定必要，爰增訂第6項前段。準此，法院裁定許可為訴訟
    繫屬事實之登記，自以原告之訴訟標的係基於物權關係，且
    其權利之取得、設定、喪失或變更，依法應登記者為限，倘
    原告之訴訴訟標的法律關係，為債之關係者，自不得為上開
    聲請。又原告為此聲請時，應就其本案之請求，包括其起訴
    為合法且非顯無理由，負釋明之責，如原告就此未為釋明，
    法院亦無從命供擔保後准為訴訟繫屬事實之登記。
二、查聲請人以本院111年度訴字第54號代位請求返還不動產事
    件（下稱本案訴訟）對相對人起訴，主張相對人鍾鈺涵積欠
    伊債務迄未清償，而相對人鍾鈺涵名下財產僅有價值甚微之
    汽機車各1台，竟將其所購買坐落桃園市○○區○○段0000地號
    土地及其上同段3141號建物（權利範圍分別為10萬分之1465
    及全部，下合稱系爭房地）借名登記予甫畢業無收入之子即
    相對人林乙東，藉此隱匿財產致伊無法追償，爰依民法第24
    2 條、類推適用民法第549條第1項及第767 條第1項中段規
    定，代位相對人鍾鈺涵請求終止與相對人林乙東間就系爭房
    地之借名登記契約，並請求相對人林乙東將爭房地返還登記
    予相對人鍾鈺涵等語。而聲請人本案訴訟之訴訟標的，關於
    聲請人依民法第242 條、類推適用第549 條第1項規定請求
    部分，均係基於債之關係為請求而非基於物權關係請求，而
    其雖亦主張依同法第767 條規定為本案請求，然綜觀其聲請
    許可為訴訟繫屬事實之登記及本案訴訟卷內所相關資料，均
    係關於相對人間有否借名關係之佐證，聲請人並非系爭房地
    之所有權人，則依聲請人關於本案請求之主張及所提證據，
    不能認為該當於被保全權利之法律要件，且聲請人既非系爭
    房地現登記所有人，自不能認為其已釋明被保全權利即物上
    請求權存在，本院亦無從命供擔保以補釋明之不足，而准為
    訴訟繫屬事實之登記。揆諸首揭說明，本件聲請為無理由，
    應予駁回。
三、爰裁定如主文。
中　　華　　民　　國　　111 　年　　1 　　月　　25　　日
                  民事第三庭  法　官　卓立婷
以上正本係照原本作成。
如不服本裁定應於送達後10日內向本院提出抗告狀，並應繳納抗
告費新台幣1000元。　　　　　　　　　
中　　華　　民　　國　　111 　年　　1 　　月　　26　　日
　　　　　　　　　            書記官  謝宛橙